臺灣高雄地方法院交通事件裁定　　　　99年度交聲字第3293號
原處分機關　交通部公路總局高雄區監理所
異　議　人
即受處分人　朱昆駿
上列異議人即受處分人因違反道路交通管理處罰條例事件，對於
交通部公路總局高雄區監理所中華民國99年11月15日所為之處分
（原處分：高監營裁字第裁80-B00000000號），聲明異議，本院
裁定如下：
    主  文
原處分撤銷。
朱昆駿不罰。
    理  由
一、異議意旨略以：異議人即受處分人朱昆駿（下稱受處分人）
    於民國99年6 月20日凌晨1 時許，因騎乘車牌號碼N3D-573
    號普通重型機車與友人所騎乘之5 、6 台機車共同出遊，行
    經高雄市○○路路段，不知道當時後方跟著1 台黑色轎車係
    警用偵防車，因害怕遭是不良份子才加速離開，而受處分人
    確實有闖紅燈及逆向行駛之違規行為，但不承認有與其他車
    輛競駛之行為，故依法聲明異議，請求撤銷原處分等語。
二、按汽車駕駛人，駕駛汽車有在道路上蛇行，或以其他危險方
    式駕車之情形者，處新臺幣（下同）6 千元以上2 萬4 千元
    以下罰鍰，並當場禁止其駕駛；又二輛以上之汽車共同違反
    第1 項規定，或在道路上競駛、競技者，處汽車駕駛人3 萬
    元以上9 萬元以下罰鍰，並當場禁止其駕駛及吊銷其駕駛執
    照；汽車駕駛人有第1 項第1 款、第2 款或前項行為者，並
    吊扣該汽車牌照3 個月，道路交通管理處罰條例第43條第1
    項第1 款、第3 項、第4 項前段分別定有明文。而道路交通
    管理處罰條例中之汽車，包括機器腳踏車（即俗稱之機車）
    在內，同條例第3 條第8 款亦規定明確。
三、經查：
(一)受處分人於上揭時間騎乘車牌號碼N3D-573 號普通重型機車
    與其他機車共同行經高雄市○○路路段時，為高雄市政府警
    察局新興分局值勤警員駕駛警用偵防車在後跟隨並錄影蒐證
    ，而受處分人於該段期間內確有紅燈右轉、闖紅燈、併排行
    駛、佔據車道等交通違規行為，於發現後方有車輛跟隨時，
    即加速逃逸，並有逆向行駛之交通違規行為，嗣該分局即以
    受處分人所騎乘之上開機車有「二輛以上車輛在道路上競駛
    」之交通違規行為為由逕行開單舉發，原處分機關即交通部
    公路總局高雄區監理所據此認定受處分人有「二輛以上汽車
    共同在道路上競駛」之違規事實，因而裁處受處分人3 萬元
    之罰鍰，並吊銷駕駛執照及應參加道路交通安全講習等情，
    此為受處分人所是認，並有高雄市政府警察局高市警交字第
    B00000000 號舉發違反道路交通管理事件通知單1 紙、交通
    部公路總局高雄區監理所高監營裁字第裁80-B00000000號違
    反道路交通管理事件裁決書1 份以及錄影蒐證畫面翻拍照片
    6 張在卷可稽，此部分事實堪予認定。
(二)而原舉發機關及原處分機關認受處分人於上揭時、地有共同
    在道路上競駛之行為，則係以上開錄影蒐證光碟為憑。經本
    院向臺灣高雄地方法院檢察署調取本件蒐證錄影光碟，並當
    庭勘驗結果為：「錄影畫面時間0 分2 秒至0 分32秒，N3D-
    573 號機車行駛於快車道上，並與093-EBM 號機車併排行駛
    ，越過自立路與遼寧街口後，N3D-573 號機車加速追上前方
    691-BFR 號機車與之併行，並與未戴安全帽之691- BFR號機
    車駕駛人談話；0 分32秒至1 分40秒，N3D-573 號機車與09
    3- EBM、691-BFR 、710-ETJ 號機車行經自立路與九如路口
    時，有紅燈右轉之違規行為，右轉後ZLC-315 號機車亦出現
    於畫面上，與上開4 台機車共同沿九如二路由東往西行駛於
    九如二路之快慢車道上；1 分04秒，583-ETH 號機車出現在
    畫面上，上開車隊即共同行駛於九如二路快慢車道上，並有
    佔據快車道之情形；1 分20秒，上開車隊行經九如路與中華
    路口時，其中093-EBM 、N3D-573 、691-BFR 、583-ETH 號
    機車有搶黃燈越過九如路與中華路口之行為，而ZLC-315 、
    710-ETJ 號機車則於1 分22秒闖越紅燈；上開車隊越過九如
    路與中華路口後，繼續沿九如三路由東往西方向以時速約50
    公里之速度佔用快慢車道行駛，上開車隊於1 分55秒左右行
    經九如路與中庸街口後，即加速行駛於快慢車道上，其中09
    3-EBM 、N3D-573 、691-BFR 號機車係併排行駛於車隊前方
    ，駕駛人間並有談話之情形，約於2 分15秒左右，車隊成員
    發現後方有警方偵防車，N3D-573 號機車駕駛人並轉頭向後
    方觀望，隨即加速行駛上九如大橋，車隊其他機車亦陸續行
    駛上九如大橋，位於後方之ZLC-315 、710-ETJ 、583-ETH
    號機車亦陸續自右後方超越警方偵防車，與前方機車一同加
    速逃逸，過程中691-BFR 號機車駕駛人曾回頭望向警方偵防
    車，即拿起掛於機車上之安全帽，未見有加速逃逸之情形；
    其餘ZLC-315 、710-ETJ 、093-EBM 、N3D-573 、583-ETH
    號機車於九如大橋上加速逃逸，於0 分25秒下九如大橋後，
    除710-ETJ 號機車持續往前方逃逸外，其餘4 台機車均右轉
    往橋下道路逆向行駛逃逸」等情，有勘驗筆錄1 份附卷可稽
    （見本院卷第30至32頁）。是依上開勘驗內容，僅得證明本
    件受處分人於上揭時、地騎乘機車與其他5 台機車同行，期
    間有併排行駛於快慢車道、紅燈右轉、闖越紅燈及逆向行駛
    等交通違規行為，以及依蒐證錄影內容觀之，受處分人及其
    他同行友人當時之車速不快，警方人員蒐證時亦曾提渠等時
    速為50公里等情節，惟尚不足以認定受處分人有騎乘機車與
    其他同行之友人競速行駛之行為，堪認受處分人辯稱其當時
    並無競駛行為等語，應可憑取。
四、綜上所述，本件受處分人以上開情詞置辯，並非不可採信，
    亦有前開事證可佐，則依本件所存之證據，尚無從遽認受處
    分人有確有原處分機關所認之違規行為，原處分機關未予詳
    察，對於受處分人逕予上開裁罰，即有未合。受處分人聲明
    異議，經核為有理由，應由本院將原處分撤銷，另為受處分
    人不罰之裁定，以資救濟。至於受處分人於前開時、地騎乘
    機車過程中，雖有闖紅燈、紅燈右轉及逆向行駛等交通違規
    行為，然因該等違規行為，與受處分人本件遭舉發、處分之
    「二輛以上汽車共同在道路上競駛」之交通違規行為，二者
    不法內涵難謂相同，本院尚無從以二者屬同一行為，逕依道
    路交通管理處罰條例第45條、第53條等相關規定對受處分人
    為裁罰，而應由原處分機關另為適法之處理，附此敘明。
五、據上論斷，應依道路交通事件處理辦法第19條前段，裁定如
    主文。
中    華    民    國   100    年    1     月    26    日
                        交通法庭  法  官  陳芸珮
以上正本證明與原本無異。
如不服本裁定，應於收受送達後5 日內向本院提出抗告狀。
中    華    民    國   100    年    1     月    26    日
                                  書記官  楊茵如